【裁判字號】    89,易,537
【裁判日期】    890607
【裁判案由】    傷害
【裁判全文】
臺灣板橋地方法院刑事判決                          八十九年度易字第五三七號
    公  訴  人  臺灣板橋地方法院檢察署檢察官
    被      告  乙○○
右列被告因傷害案件，經檢察官提起公訴（八十八年度偵字第二六三八三號），本院
判決如左：
    主  文
乙○○傷害人之身體，處拘役拾日，如易科罰金，以佰元折算壹日。
    事  實
一、乙○○於民國八十八年三月九日凌晨零時五十分許，與甲○○、丁○○三人分乘
    二輛機車返回甲○○之住所臺北縣三重市○○街三巷六號三樓處，適甲○○之友
    人丙○○已於上址樓下等候甲○○返家，詎游某莫明起怒，持警用手電筒一支敲
    擊朱女頭戴之安全帽，並質問乙○○：與朱女何關係？為何送其返家？聞此，乙○○竟基於傷害人之身體之故意，抬腿踹踢游某腹部，游某即持同上手電筒趨前
    欲與之互毆，惟為乙○○奪下並朝游某身體揮打，致丙○○受有右前額一×○、
    三×○、三公分及三、五×○、三×一、○公分裂傷，左側顳部挫傷，鼻部及右
    膝挫傷之傷害。
二、案經丙○○告訴由台灣板橋地方法院檢察署檢察官偵查起訴。
    理  由
一、訊據被告乙○○坦承右揭毆打告訴人丙○○之事實不諱，然辯稱其所為係正當防
    衛云云。惟查正當防衛必須對於現在不法之侵害始得為之，侵害業已過去，即無
    正當防衛可言。至彼此互毆，又必以一方初無傷人之行為，因排除對方不法之侵
    害而加以還擊，始得以正當防衛論。故侵害已過去後之報復行為，與無從分別何
    方為不法侵害之互毆行為，均不得主張防衛權；又正當防衛之防衛行為須具有「
    必要性」，亦即其防衛之反擊行為，須出於必要，如為防衛自己或他人之權利，
    該項反擊行為顯然欠缺必要性，非不可排除，即不能成立正當防衛，以阻卻違法
    （參照最高法院三十年度上字第一○四○號、七十九年度台上字第三八號裁判要
    旨）。本案告訴人持手電筒敲擊第三人朱女頭戴之安全帽，所為固有不當，然敲
    擊後始與被告爭執，顯可見侵害業已過去，況被告踹踢告訴人腹部之反擊行為，
    與告訴人敲擊朱女頭戴之安全帽侵害行為相衡，顯然欠缺防衛必要性，非不可排
    除。又被告與告訴人互毆，且已奪下告訴人手持之手電筒，其猶持用為攻擊徒手
    之告訴人，參酌上開裁判意旨，被告所為不能成立正當防衛，其辯自不足採信。
    此外，復有告訴人提出之馬偕紀念醫院診斷證明書一份及傷勢相片一張附卷可稽
    （八十八年度偵字第九一○八號卷第四十五頁、第四頁），事證明確，被告犯行
    洵堪認定，應予依法論處。
    至告訴人迭於偵查、審理中，指訴被告先持不明棍棒自其後方毆打，第三人甲○○、丁○○才合力拉住其手腳，由被告繼續對之毆擊，其未攜帶警用手電筒之被
    害情節，此非但為被告堅決否認，在場之甲○○、丁○○於偵查中分別供陳係被
    告與手持手電筒之告訴人互毆，伊等未拉住告訴人手腳，任由被告對之毆擊等語
    （同上偵查卷第十二頁背面、第十三頁）。經查告訴人提出之馬偕紀念醫院診斷
    證明書一份（同上偵查卷第四十五頁），除記載告訴人受有右前額裂傷、左側顳
    部挫傷、鼻部及右膝挫傷外，並無身體背部之傷害，茍被告先持不明棍棒自其後
    方毆打，何以該診斷證明書無此身體背部傷害之診療敘述？又甲○○、丁○○所
    陳伊等未拉住告訴人手腳，供被告對告訴人毆擊一情，經法務部調查局測謊鑑定
    結果，甲○○、丁○○就上開敘述均無情緒波動之反應，告訴人則測試無法獲致
    有效反應，此有該局八十八年十一月二十五日陸（三）字第八八○八九五四五號
    鑑定通知書附卷可參（同上偵查卷第七十二頁），足認告訴人指訴朱、鄭二女拉
    住其手腳，供被告毆擊並非真實。本案被告固有如事實欄所示之犯行，惟告訴人
    所述被害情節，非可盡信，附此敘明。
二、核被告所為，係犯刑法第二百七十七條第一項之傷害罪。爰審酌被告之品行、犯
    罪之動機、目的、手段、犯罪時所受之刺激、被害人所受傷害程度及被告犯罪後
    之態度、目前尚在服兵役中等一切情狀，量處如主文所示之刑，並諭知易科罰金
    之折算標準示懲。上開手電筒非屬被告所有，亦非違禁物，自不併予宣告沒收。
據上論斷，應依刑事訴訟法第二百九十九條第一項前段，刑法第二百七十七條第一項
、第四十一條、第四十二條第二項，罰金罰鍰提高標準條例第一條前段、第二條，判
決如主文。
本案經檢察官許景森到庭執行職務。
中    華    民    國      八十九    年      六        月      七        日
                                      臺灣板橋地方法院刑事第三庭
                                          法  官    陳  財  旺
右正本證明與原本無異
如不服本判決應於送達後十日內向本院提出上訴狀
                                          書記官    李  德  霞
中    華    民    國      八十九    年      六        月      七        日
附錄本案論罪科刑法條全文
刑法第二百七十七條第一項：傷害人之身體或健康者，處三年以下有期徒刑、拘役或
                          一仟元以下罰金。


司法院資訊處製作；財團法人民間司法改革基金會備份。
